臺灣高等法院刑事附帶民事訴訟判決　　　96年度附民字第38號
原　　　告　甲○○
原　　　告　丙○○
被　　　告　乙○○
　　　　　　　　　　30號
上列被告因詐欺案件（96年度上易字第443號），原告提起附帶
民事訴訟，請求損害賠償，本院判決如下：
   主  文
被告應給付原告甲○○新臺幣壹佰拾萬元，並自民國九十六年
三月二十二日起至清償日止，按年利率百分之五計算之利息。本
判決關於原告甲○○部分，於原告甲○○以新臺幣肆拾萬元為
被告供擔保後，得假執行。
被告應給付原告丙○○新臺幣捌拾捌萬元，並自民國九十六年三
月二十二日起至清償日止，按年利率百分之五計算之利息。本判
決關於原告丙○○部分，於原告丙○○以新臺幣貳拾玖萬元為被
告供擔保後，得假執行。
   事  實
壹、原告甲○○方面：
一、聲明：(一)、被告應給付原告新臺幣（下同）一百三十萬元。
    並自起訴狀繕本送達之翌日起至清償日止依年利率百分之五
    計算之利息。(二)、願供擔保，聲請宣告假執行。(三)、訴訟費
    用由被告負擔。
二、陳述略以：被告乙○○意圖為自己不法之所有，以詐術使人
    將本人之物交付，從民國（下同）94年10月13日起至94年12
    月23日止，共分四次合計新台幣一百三十萬元匯款至乙○○
    戶頭後即避不見面，導致家庭失和離婚收場。並願供擔保，
    聲請宣告假執行。並引用刑事卷宗證據資料。
貳、原告丙○○方面：
一、聲明：(一)、被告應給付原告八十八萬元。並自起訴狀繕本送
    達之翌日起至清償日止依年利率百分之五計算之利息。(二)、
    願供擔保，聲請宣告假執行。(三)、訴訟費用由被告負擔。
二、陳述略以：信任乙○○，並借朋友的支票讓乙○○週轉，他
    竟騙我們等語。並願供擔保，聲請宣告假執行。並引用刑事
    卷宗證據資料。
參、被告方面：聲明與陳述略以：「這個錢我有收到，但那是簡
    文輝、陳天賜匯款給我的，我沒有能力給付，我也不給他們
　　，因為我沒有欠原告的錢」等語。
   理  由
一、程序部分：
(一)、本件原告甲○○、丙○○二人起訴之聲明原為：(一)、被告應
    給付原告三百萬元，並自訴狀繕本送達之翌日起至清償日止
    ，按年利率百分之五計算之利息。(二)、願供擔保，聲請宣告
    假執行。(三)、訴訟費用由被告負擔。嗣於審理期日，原告甲○○陳明減縮聲明為：(一)、被告應給付原告一百三十萬元
　  ，並自起訴狀繕本送達之翌日起至清償日止，按年利率百分
    之五計算之利息。(二)、願供擔保，聲請宣告假執行。(三)、訴
    訟費用由被告負擔。原告丙○○陳明減縮聲明為：(一)、被告
    應給付原告捌拾捌萬元，並自起訴狀繕本送達之翌日起至清
    償日止，按年利率百分之五計算之利息。(二)、願供擔保，聲
    請宣告假執行。(三)、訴訟費用由被告負擔。係為訴訟標的之
    法律關係不變，僅原告二人在該法律關係範圍內減少其請求
    之數額，合於民事訴訟法第255條第1項第2款規定，先予敘
    明。
二、原告甲○○、丙○○主張被告乙○○意圖為自己不法之所有
    ，於94年10月份起，向陳天賜及簡文輝佯稱可幫助其等以五
    百萬元標得臺北市政府95年度元宵節燈會攤位，並由陳天賜
    轉告其妻丙○○（原名謝玉媛，現已與陳天賜離婚）及簡文
    輝轉告其妻杜昕倫（原名杜蕙玟，現已與簡文輝離婚），致
    使陳天賜、丙○○、簡文輝及杜昕倫四人均因而陷於錯誤，
    由原告丙○○、杜昕倫分別於以如附表一、二所示之時間、
    方式、數額匯款予乙○○設於上海商業儲蓄銀行土城分行局
    帳號00000000000000之帳戶，詎乙○○並未持以投標臺北燈
    會，嗣於95年1月間，乙○○佯稱因未得標並表示願意退還
    前揭款項後即避不見面，至此陳天賜、丙○○、簡文輝及杜
    昕倫始悉受騙。原告甲○○、丙○○因被告乙○○之侵權行
    為受有損害（匯款金額如附表一、二所示），業經其等於刑
    事案件程序提出匯款申請書等為證，並據證人即被害人簡文
    輝、陳天賜、證人古麗玉及吳美秀於刑事案件程序之警詢、
    偵查及原審法院陳述綦詳，且原告甲○○、丙○○主張被告
    乙○○犯有詐欺罪，業經本院96年度上易字第443號刑事判
    決認定在案，則原告甲○○、丙○○主張被告乙○○對其有
    之侵權行為事實，堪以認定。
三、按因故意或過失，不法侵害他人之權利者，負損害賠償責任
    ，民法第184條第1項前段定有明文。次按因犯罪而受損害之
　　人，於刑事訴訟程序得附帶提起民事訴訟，而提起是項訴訟
  　限於起訴之犯罪事實侵害個人權益致生損害者，始得為之。
    本件原告甲○○、丙○○係因被告乙○○犯罪而受有損害之
    人，是原告甲○○、丙○○基於侵權行為之法律關係，請求
　　被告損害賠償，即屬有據。則原告甲○○、丙○○分別基於
　  侵權行為之法律關係，各請求被告賠償一百三十萬元與八十
    八萬元，及自本件起訴狀繕本送達被告翌日即96年3月22日
    起至清償日止 (卷附送達回證)，按照法定利率即年利率百
    分之五計算之遲延利息，應予准許。
四、假執行之宣告：原告甲○○、丙○○陳明願供擔保，聲請宣
    告假執行，經核依法並無不合，爰酌定相當擔保金額，准許
    之。又本件為附帶民事訴訟判決，民事訴訟法關於訴訟費用
    部分不在刑事訴訟法第491條準用之列，自毋庸命當事人負
    擔，附此敘明。
據上論結，本件原告之訴為有理由，依刑事訴訟法490條前段、
第502條第2項、第491條第10款，民事訴訟法第390條第2項，判
決如主文。
中　　華　　民　　國　　96　　年　　5 　　月　　8　　日
　　　　　　　　　刑事第十二庭  審判長法　官   蔡永昌
　　　　　　　　　　　　　　　　　　  法　官   陳榮和
　　　　　　　　　　　　　　　　　　  法　官   施俊堯
以上正本證明與原本無異。
如不服本判決，應於收受送達後十日內向本院提出上訴書狀，其
未敘述上訴之理由者並得於提起上訴後十日內向本院補提理由書
（均須按他造當事人之人數附繕本）。
                                      書記官   孫佩琳
中　　華　　民　　國　　96　　年　　5 　　月　　8　　日
附表一：
┌──┬─────┬───────┬─────┬──────────────┬─────┐
│項次│告訴人    │日　　　　　期│匯入金額（│匯　　　入　　　帳　　　號  │帳號申設人│
│　　│（被害人）│　　　　　　　│新台幣）　│　                          │　　　　　│
├──┼─────┼───────┼─────┼──────────────┼─────┤
│ 1　│丙○○    │九十四年十月  │四十五萬元│上海商業儲蓄銀行土城分行    │乙○○　  │
│　　│　　　　　│十二日        │          │00000000000000│　　　　　│
├──┼─────┼───────┼─────┼──────────────┼─────┤
│ 2　│丙○○　　│九十四年十月  │二十五萬元│上海商業儲蓄銀行土城分行    │乙○○　  │
│　　│　　　　　│十九日        │       　 │00000000000000│　　　　　│
├──┼─────┼───────┼─────┼──────────────┼─────┤
│ 3　│丙○○　　│九十四年十一月│十八萬元  │上海商業儲蓄銀行土城分行    │乙○○　  │
│　　│　　　　　│一日　　      │       　 │00000000000000│　　　　　│
└──┴─────┴───────┴─────┴──────────────┴─────┘
附表二：
┌──┬─────┬───────┬─────┬──────────────┬─────┐
│項次│被害人    │日　 期 　　　│匯入金額（│匯　　　入　　　帳　　　號　│帳號申設人│
│　　│（告訴人）│　　　　　　　│新台幣）　│　　　　　　　　　　　　　　│　　　　　│
├──┼─────┼───────┼─────┼──────────────┼─────┤
│ 1　│杜昕倫　　│九十四年十月  │二十萬元  │上海商業儲蓄銀行土城分行    │乙○○　  │
│　　│　　　　　│十三日        │　        │00000000000000│　　　　　│
├──┼─────┼───────┼─────┼──────────────┼─────┤
│ 2　│杜昕倫　　│九十四年十月  │六十五萬元│上海商業儲蓄銀行土城分行    │乙○○　  │
│　　│　　　　　│十七日        │　        │00000000000000│　　　　　│
├──┼─────┼───────┼─────┼──────────────┼─────┤
│ 3　│杜昕倫　　│九十四年十二月│三十五萬元│上海商業儲蓄銀行土城分行    │乙○○　  │
│　　│　　　　　│二十二日      │　        │00000000000000│　　　　　│
├──┼─────┼───────┼─────┼──────────────┼─────┤
│ 4　│杜昕倫　　│九十四年十二月│十萬元    │上海商業儲蓄銀行土城分行    │乙○○　  │
│　　│　　　　　│二十三日      │　        │00000000000000│　　　　　│
└──┴─────┴───────┴─────┴──────────────┴─────┘
